最高法院民事判決　　　　　　九十四年度台上字第一六三八號
　　上　訴　人　名有建設開發有限公司
　　　　　　　　　　　　30之.
　　法定代理人　李仁鴻
　　訴訟代理人　徐文宗律師
　　被 上訴 人　甲○○
上列當事人間請求清償債務事件，上訴人對於中華民國九十一年
七月十七日台灣高等法院台中分院再審判決（九十年度再字第二
七號），提起上訴，本院判決如下：
    主  文
原判決廢棄，發回台灣高等法院台中分院。
    理  由
本件上訴人不服台灣高等法院台中分院八十九年度重上字第五七
號確定判決（下稱原確定判決），依民事訴訟法第四百九十六條
第一項第一、十三款規定，對之提起再審之訴，係以：上訴人交
屋時間應為民國八十五年十一月，原確定判決認交屋時間為八十
五年五月三十一日，置兩造所訂合約書（下稱系爭合約書）第九
條於不顧，而就此約定未加論述；又依該合約書第八條約定，被
上訴人於系爭房屋結構體完成時，土地所有權應過戶百分之三十
，於使用執照取得時過戶百分之四十，但其遲至八十七年三月十
二日始辦理土地移轉，上訴人得主張同時履行抗辯，而不負遲延
責任；另被上訴人主張雙方為承攬關係，自應適用承攬相關之時
效規定處理，乃原確定判決竟謂被上訴人之請求權未逾時效規定
，顯有違背法令之情事；且上訴人之開工日期係八十五年三月二
十二日，原確定判決認定開工日期為八十三年一月一日，亦屬違
背建築法第二十五條之規定等語，為其論據。
原審駁回上訴人之再審之訴，無非以：上訴人所指原確定判決置
系爭合約書第九條於不顧，而未加論述一節，其在前訴訟程序中
業已提出，並經第一、二審法院加以斟酌，自非其所稱之未經斟
酌之證物。而依該合約書之約定，係將被上訴人應給付之報酬充
作上訴人買受分歸其取得部分房屋基地之價金，其性質應為買賣
與承攬之混合契約。上訴人認係單純之承攬契約，即非可採。故
被上訴人之請求權，自其可行使請求逾期交屋之損害金時起算，
或自上訴人主張之八十五年七月二十六日起算，均未罹於時效而
消滅。另上訴人所提之其他再審理由，即其再審聲請狀內所載第
四、五、六、七項之再審事由，已於前訴訟程序上訴第三審法院
時，主張其事由，經最高法院以九十年度台上字第九二三號裁定
認其上訴為不合法，予以駁回，依民事訴訟法第四百九十六條第
一項但書規定，上訴人自不得據以對原確定判決聲明不服。又上
訴人雖主張，原確定判決有違反建築法第二十五條之情形云云，
惟依系爭合約書約定，被上訴人已證明上訴人逾期交屋四個月以
上，其拋棄一部權利，請求上訴人一部之損害賠償，即無不合。
原確定判決亦無違背法令之情形等詞，為其判斷之基礎。
按確定判決有民事訴訟法第四百九十六條第一項各款所列情形之
一者，當事人得以再審之訴對之聲明不服，但當事人已依上訴主
張其事由或知其事由而不為主張者，不在此限，固為同條但書所
明定。惟該但書之規定，係以當事人既經依上訴主張其事由，則
其事由已受上級法院審判，為訴訟經濟計，始不許當事人復以再
審之方法更為主張。倘其上訴係因不合法而經上級法院以裁定駁
回者，因未受上級法院實體審判，自無不許其以相同事由提起再
審之訴之理。本件上訴人於前訴訟程序對原確定判決提起第三審
上訴，係經本院認其上訴不合法，逕以九十年度台上字第九二三
號裁定駁回其上訴，並未為實體上之審判。依上說明，上訴人原
上訴第三審所主張之事由，顯未受上級法院即本院為實體審判，
應無上開法條但書規定之適用。原審見未及此，遽認有該但書規
定之適用，而為上訴人敗訴之判決，自有違誤。上訴論旨，指摘
原判決不當，聲明廢棄，非無理由。又原審宣示判決之日期係「
九十一年七月十七日」（見原審卷五九、六九頁），原判決正本
誤載為「九十一年七月十六日」，附此指明。
據上論結，本件上訴為有理由。依民事訴訟法第四百七十七條第
一項、第四百七十八條第二項，判決如主文。
中　　華　　民　　國　九十四　年　　九　　月　　八　　日
                      最高法院民事第五庭
                          審判長法官  蘇　茂　秋
                                法官  朱　建　男
                                法官  蘇　達　志
                                法官  陳　碧　玉
                                法官  王　仁　貴
      本件正本證明與原本無異
                                      書  記  官
中　　華　　民　　國　九十四　年　　九　　月　二十　　日
                                                  Ｒ
